臺灣高雄地方法院刑事判決
110年度訴字第849號
公  訴  人  臺灣高雄地方檢察署檢察官
被      告  游祥志

                    籍設高雄市○○區○○○路000號0樓之0     (高雄○○○○○○○○)

                    （另案於法務部○○○○○○○○○執                      行）
指定辯護人  本院公設辯護人蘇鴻吉
上列被告因毒品危害防制條例案件，經檢察官提起公訴（110年
度偵字第24881號），本院判決如下：
    主  文
游祥志販賣第二級毒品，處有期徒刑陸年貳月。未扣案犯罪所得
新臺幣陸萬伍仟元沒收，於全部或一部不能沒收或不宜執行沒收
時，追徵其價額。又販賣第二級毒品，處有期徒刑陸年肆月。未
扣案犯罪所得新臺幣柒萬貳仟元沒收，於全部或一部不能沒收或
不宜執行沒收時，追徵其價額。應執行有期徒刑捌年。
    事  實
一、游祥志明知甲基安非他命為毒品危害防制條例第2條第2項第
    2款所列之第二級毒品，非經許可不得販賣及持有，竟基於
    販賣第二級毒品甲基安非他命以營利之各別犯意為以下行為
    ：
㈠、於民國110年8月21日20時40分至翌日（22日）0時7分許，以
    未扣於本案之不詳手機通訊軟體與黃偉哲聯繫，相約以新臺
    幣（下同）65,000元之價格，販賣1台兩（37.5公克）之甲
    基安非他命予黃偉哲。嗣於同年月22日3時6分許（起訴書記
    載之時間有誤，應予更正），在高雄市○○區○○路00號鈞怡大
    飯店之907號房內，交付1台兩之甲基安非他命予黃偉哲，並
    收取上開價金。
㈡、又於同年月23日18時14分至22時17分許，以未扣於本案之不
    詳手機通訊軟體與黃偉哲聯繫，相約以72,000元之價格，販
    賣1台兩之甲基安非他命予黃偉哲。嗣於同年月24日2時4分
    許，在高雄市○○區○○路000巷00號14樓租屋處內，交付1台兩
    之甲基安非他命予黃偉哲，黃偉哲先交付現金52,000元後，
    於同日2時21分許，再囑另名共同購毒者匯款20,000元至游
    祥志向女友之女兒借用之中國信託商業銀行帳號0000000000
    00號帳戶內。嗣黃偉哲因另涉毒品案件遭警調查時供出上情
    ，經警循線追查而查獲。
二、案經高雄市政府警察局三民第一分局報告臺灣高雄地方檢察
    署檢察官偵查起訴。
    理  由
壹、程序方面
    本判決所引用被告游祥志以外之人於審判外之陳述，檢察官
    、被告及其辯護人於本院審理時均表示同意做為證據（見本
    院卷第43頁、第188至189頁），本院審酌上開陳述作成時之
    情況，尚無違法不當及證明力明顯過低之瑕疵，認以之作為
    證據應屬適當，依刑事訴訟法第159條之5第1項規定，均有
    證據能力。
貳、實體方面
一、認定事實所憑證據及理由
    上揭犯罪事實，業據被告於警詢、偵訊及本院審理時坦承在
    卷（見警卷第5至9頁、偵卷第73至77頁、本院卷第39、188
    頁），核與證人黃偉哲於警詢、偵訊時之證述相符（見警卷
    第22至24頁、偵卷第55至57頁），並有被告與黃偉哲以通訊
    軟體之文字對話紀錄及語音通話紀錄擷取照片、匯款明細、
    交易地點之監視器畫面翻拍照片、前揭帳戶之交易明細（見
    警卷第27至31頁、第37至44頁）在卷可稽，足徵被告之任意
    性自白與事實相符。另被告於本院已供稱：因為毒品的價格
    每天都會起伏，所以事實欄所載2次交易才會有數千元的價
    差，我跟上游購買的價格也有這麼大的價差，但無論價格如
    何漲跌，我賣給黃偉哲的價格，都會比我跟上游購買的價格
    高5,000元等語（見本院卷第39、41頁），則被告為事實欄
    所載2次販賣犯行，均有從中獲利之事實，已甚為明確，均
    合於販賣之要件。從而，本案事證明確，被告犯行洵堪認定
    ，均應依法論科。
二、論罪科刑
㈠、核被告就事實欄一㈠、㈡所為，均係犯毒品危害防制條例第4條
    第2項之販賣第二級毒品罪。各次販賣甲基安非他命前持有
    該毒品之低度行為，應各為其後販賣之高度行為所吸收，均
    不另論罪。上開各次犯行間，犯意各別、行為互殊，應分論
    併罰。
㈡、刑之加重、減輕事由
 1、按累犯事實之有無，雖與被告是否有罪無關，然係攸關刑罰
    加重且對被告不利之事項，為刑之應否為類型性之加重事實
    ，就被告而言，與有罪、無罪之問題有其相同之重要性，自
    應由檢察官負主張及實質舉證責任。所謂檢察官應就被告構
    成累犯事實「具體指出證明方法」，係指檢察官應於法院調
    查證據時，提出足以證明被告構成累犯事實之前案徒刑執行
    完畢資料，例如前案確定判決、執行指揮書、執行函文、執
    行完畢（含入監執行或易科罰金或易服社會勞動執行完畢、
    數罪係接續執行或合併執行、有無被撤銷假釋情形）文件等
    相關執行資料，始足當之。至一般附隨在卷宗內之被告前案
    紀錄表，係司法機關相關人員依憑原始資料所輸入之前案紀
    錄，僅提供法官便於瞭解本案與他案是否構成同一性或單一
    性之關聯、被告有無在監在押情狀等情事之用，並非被告前
    案徒刑執行完畢之原始資料或其影本，是檢察官單純空泛提
    出被告前案紀錄表，尚難認已具體指出證明方法而謂盡其實
    質舉證責任。亦即法院於審酌被告是否適用累犯規定而加重
    其刑時，訴訟程序上應先由檢察官就前階段被告構成累犯之
    事實，以及後階段應加重其刑之事項，主張並具體指出證明
    方法後，法院才需進行調查與辯論程序，而作為是否加重其
    刑之裁判基礎。前階段構成累犯事實為檢察官之實質舉證責
    任，後階段加重量刑事項為檢察官之說明責任，均應由檢察
    官分別負主張及具體指出證明方法之責。倘檢察官未主張或
    具體指出證明方法時，可認檢察官並不認為被告構成累犯或
    有加重其刑予以延長矯正其惡性此一特別預防之必要，且為
    貫徹舉證責任之危險結果所當然，是法院不予調查，而未論
    以累犯或依累犯規定加重其刑，即難謂有應調查而不予調查
    之違法（最高法院110年度台上字第5660號判決意旨參照 ）
    。查本案起訴書未曾記載被告構成累犯之事實，公訴檢察官
    於本案審理期間復未曾對被告構成累犯之事實有所主張及提
    出足以證明被告構成累犯事實之前案徒刑執行完畢資料，僅
    泛稱：請審酌被告前科表依法認定（見本院卷第189頁），
    顯難認檢察官就被告構成累犯之事實已具體指出證明方法，
    檢察官既未舉證，本院即無從為補充性之調查而職權論以累
    犯並審酌是否加重其刑。
 2、按犯第4條至第8條之罪於偵查及歷次審判中均自白者，減輕
    其刑，毒品危害防制條例第17條第2項定有明文。查被告就
    事實欄所載2次犯行，於偵查及本院審理時，均有坦承犯行
    ，應依法減輕其刑。
 3、按犯第4條至第8條、第10條或第11條之罪，供出毒品來源，
    因而查獲其他正犯或共犯者，減輕或免除其刑，同條例第17
    條第1項定有明文。查被告固於警詢、偵訊及本院審理時，
    均供稱其上揭毒品來源均為綽號「豆漿」之楊宗凱，惟：
　⑴證人楊宗凱於本院證稱：我是經由友人介紹，在110年間認識
    被告的，我的綽號確實叫「豆漿」，但被告不曾向我買過毒
    品，也不曾請我幫他調毒品，我和被告沒有任何金錢往來或
    糾紛，我在110年8月21日、23日那幾天確實有去被告住處找
    他，但只是去找他聊天，我沒有帶毒品過去，也沒有和他有
    任何毒品交易等語（見本院卷第191至195頁），初已難認楊
    宗凱確為被告本案各次販賣之毒品來源。
  ⑵高雄市政府警察局三民第二分局固有因被告供述而查獲其另
    案（現由本院以111年度訴字第158號案件審理中）之毒品來
    源為綽號「豆漿」之楊宗凱，但因該局並未偵辦被告所涉事
    實欄之案件，故不知楊宗凱是否為本案之毒品來源，有該局
    111年2月16日回函及員警職務報告、解送人犯報告書、蒐證
    照片等在卷可查（見本院卷第69頁、第73至78頁、第83至85
    頁）。三民第一分局則未因被告之供述而查獲綽號「豆漿」
    之人，亦有該局111年1月11日、111年2月14日回函在卷可按
    （見本院卷第33、59頁），已足認員警並未因被告之供述而
    查獲其本案販賣之毒品來源。況經本院調取被告另案之扣案
    手機予被告指認其與上游交易之相關事證，手機則已因故無
    法開啟，亦有三民第一分局111年4月6日回函及相關筆錄在
    卷（見本院卷第159至162頁），同無從認定被告確有向楊宗
    凱取得其本案販賣之毒品等事實。
　⑶上開條文所稱查獲，固不以檢察官已對該毒品來源提起公訴
    為必要；所稱供述，亦不以在司法警察（官）調查、檢察官
    偵查中為限，於審判中供出，亦無不可。然因法院究非有偵
    查犯罪職權之機關或公務員，是被告如於審判中自白，並供
    述毒品來源，仍須有其他補強證據，包含傳訊被告所指為來
    源之人到庭進行交互詰問，得以證明被告所供毒品來源確屬
    真實無訛，始得適用上開規定減輕其刑。於本案辯論終結前
    ，楊宗凱尚無因販賣或轉讓毒品予被告之罪嫌遭提起公訴或
    判決之紀錄，有其前科紀錄可參，復無其他事證補強被告指
    訴楊宗凱為本案毒品來源之真實性，顯難排除被告為圖減輕
    或免除刑責，故意虛構楊宗凱此部分犯罪事實之疑慮，是被
    告所供既屬真偽不明，本案即未因被告供出毒品來源，因而
    查獲之情，無從依該規定減輕其刑。
 4、末被告及其辯護人均未主張本案有刑法第59條之適用，而刑
    法第59條減輕其刑之規定，必須犯罪另有其特殊之原因與環
    境等，在客觀上足以引起一般同情，認為即予宣告法定最低
    刑期，猶嫌過重者，始有其適用。至犯罪情節輕重、獲利高
    低與犯後態度等相關事由，僅屬刑法第57條所規定量刑輕重
    之參考事項，尚不能據為刑法第59條所規定酌減之適法原因
    。另此所謂法定最低度刑，固包括法定最低本刑；惟遇有其
    他法定減輕之事由者，則應係指適用其他法定減輕事由減輕
    其刑後之最低度刑而言。倘被告別有法定減輕事由者，應先
    適用法定減輕事由減輕其刑後，猶認其犯罪之情狀顯可憫恕
    ，即使科以該減輕後之最低度刑仍嫌過重者，始得適用刑法
    第59條規定酌量減輕其刑。查被告就其事實欄所載犯行，均
    得依毒品危害防制條例第17條第2項之規定減輕其刑，減輕
    後之法定最低度刑客觀上已無何情輕法重，足以引起一般同
    情之可堪憫恕情形，其犯罪當時亦無特殊之原因與環境，在
    客觀上足以引起一般同情而顯然可憫，難認即使科以該減輕
    後之最低度刑仍嫌過重，當無該條文之適用。　　　　　
㈢、爰審酌被告明知毒品對社會秩序及國民健康危害至深且鉅，
    竟仍無視國家對於杜絕毒品犯罪之禁令，反貪圖不法利益，
    為事實欄所載2次販賣犯行，各次販賣之數量均達1台兩、價
    金分別達6、7萬餘元，嚴重助長毒品氾濫，戕害國民身心健
    康及社會秩序甚鉅，並分別獲取5,000元之不法利益，尤應
    非難。而被告2次販賣之數量及獲取之利益雖相同，但被告2
    次販賣毒品間僅相隔1日，可見被告對於法律秩序毫不在意
    ，為求獲利不擇手段，短時間內一再販賣大量毒品，自有較
    高之惡性，應綜合審酌被告自白對本案犯罪事實之釐清與訴
    訟資源之節省等有利事項後（詳後述）量處略重之刑。且被
    告除於109年3月間因毒品案件經本院判處有期徒刑3月確定
    ，於同年7月間易科罰金執行完畢外，並有詐欺、搶奪、偽
    造文書、毒品（不含上述之毒品案件）、違反藥事法、槍砲
    等前科，均有其前科紀錄在卷，足認素行非佳。惟念及被告
    於犯後始終坦承犯行，並供出毒品來源，已見悔意，雖檢警
    未因其供出而查獲本案之毒品來源，仍應審酌其坦承犯行之
    時間、詳簡、是否始終坦承等所顯示之悔過意思，及其自白
    與供出毒品來源對於本案犯罪事實之釐清、訴訟資源節約之
    效果及另案毒品查緝之貢獻，據為犯後態度之評價標準而適
    當反應於宣告刑上，與其販賣之犯罪情節、獲利程度與所生
    危害，仍與「大盤」、「中盤」之毒販長期、大量販賣且獲
    利甚鉅者有別，而酌予減輕，暨其為高職畢業，入監前從事
    太陽能業，月收入約3萬餘元、家境勉持（見本院卷第201至
    202頁）等一切情狀，分別量處如主文所示之刑。
㈣、又法官於定應執行刑時，除應符合外部性及內部性界限外，
    亦應注意刑法定應執行刑之刑事政策採限制加重原則，由法
    官綜合斟酌行為人犯罪行為之不法與罪責程度（如各罪之行
    為方式、危害情況、侵害之法益等）、各罪彼此間之整體關
    係（如數罪之犯罪時間、空間、各行為所侵害法益之專屬性
    或同一性、數罪對法益侵害之加重效應等）、數罪所反應行
    為人人格特性與傾向、回復社會秩序需求之高低、對行為人
    施以矯正之必要性與效益等，妥適裁量最終具體應實現之刑
    罰，始符罪責相當之要求，兼顧充分評價與不過度評價之意
    旨。查被告販賣之時間固然甚為接近，犯罪手法與販賣對象
    又相同，但販賣之重量合計達2台兩、販賣價格合計達137,0
    00元，實際獲利之價差亦達10,000元，獲利顯非極微，販賣
    之頻率亦稱密集，堪認造成毒品擴散及對國民健康危害之程
    度非輕，對所保護之法益仍造成一定程度之侵害，爰考量其
    整體不法與罪責程度，暨併合處罰時其責任重複非難之程度
    ，定應執行如主文所示之刑。
三、沒收　
㈠、被告為事實欄所載販賣犯行，均已實際收取各該價金，業已
    認定如前，而毒品危害防制條例第19條第1項已無犯罪所得
    沒收之規定，自應回歸刑法第38條之1第1項前段之規定，就
    被告已實際取得之犯罪所得，雖未扣案，仍依其實際收取之
    價金，於各次販賣毒品罪項下一併諭知沒收，且於全部或一
    部不能沒收或不宜執行沒收時，追徵其價額。
㈡、被告用以與黃偉哲聯繫事實欄所示毒品交易之不詳手機，未
    據查扣於本案，被告雖於本院供稱：我使用之手機應該是被
    差不多時間的其他案件扣案等語（見本院卷第39頁），然經
    本院調取被告於110年9月8日遭三民第二分局查扣之手機（
    即前述111年度訴字第158號案件扣案手機），該手機亦因故
    無法開啟，即無從認定該手機為被告用以犯本案各罪之犯罪
    工具，被告用以犯本案各罪之手機既未扣案，卷內又無該手
    機之IMEI碼或廠牌、型號、款式等事證，執行該手機之沒收
    或追徵已顯有困難，且該手機並非僅能作為犯罪之用，被告
    之犯罪既已遭警查獲，應無再將之使用於犯罪之風險，應認
    已欠缺刑法上重要性，依刑法第38條之2第2項規定，不予宣
    告沒收或追徵。
㈢、本判決宣告之多數沒收，應依刑法第40條之2第1項規定併執
    行之。
據上論斷，應依刑事訴訟法第299條第1項前段，判決如主文。
本案經檢察官盧葆清提起公訴，檢察官周容到庭執行職務。
中　　華　　民　　國　 111　　年　　6 　　月　　16　　日
                  刑事第三庭    審判長法　官  林青怡
                                      法  官  胡家瑋
                                      法　官  王聖源
以上正本證明與原本無異。
如不服本判決應於收受送達後20日內向本院提出上訴書狀，並應
敘述具體理由；如未敘述上訴理由者，應於上訴期間屆滿後20日
內向本院補提理由書（均須按他造當事人之人數附繕本）「切勿
逕送上級法院」。
中　　華　　民　　國　　111 　年　　6 　　月　　16　　日
   　　　　　　　　　　　　　　　　　 書記官  陳瓊芳
附錄本案論罪科刑法條：
毒品危害防制條例第4條第2項：製造、運輸、販賣第二級毒品者
，處無期徒刑或十年以上有期徒刑，得併科新臺幣一千五百萬元
以下罰金。